臺灣基隆地方法院民事裁定
                                   104年度家親聲字第64號
聲  請  人  甲○○
代  理  人  蔡文玲律師
相  對  人  乙○○
上列當事人間請求宣告停止親權等事件，本院裁定如下：
    主      文
相對人對其未成年子女丙○○（女、民國00年0月00日生、身分
證統一編號：Z000000000號）、丁○○（女，民國00年0月00日
生、身分證統一編號：Z000000000號）之親權應全部予以停止。
其餘聲請駁回。
聲請程序費用由聲請人負擔。
    事實及理由
一、本件聲請意旨略以：聲請人為未成年人丙○○、丁○○同母異父
    之姐，相對人則為未成年人丙○○、丁○○之父。於民國94年11
    月23日，聲請人之母戊○○與相對人離婚，其等約定未成年人
    丙○○、丁○○之親權由相對人任之，然相對人未盡保護教養之
    責，二名未成年人均與聲請人之母同住，相對人僅偶爾會來
    探視未成年人丙○○、丁○○。嗣聲請人之母戊○○於99年4月8日
    過世，未成年人丙○○、丁○○則由聲請人之外祖母己○○○繼續
    照顧。又於102年10月底，未成年人丙○○罹患帶狀性泡疹，
    須住院治療，相對人旋即斷了音訊，而聲請人外祖母又患了
    老人失智症，從而未成年人即由聲請人照顧，足認相對人對
    未成年人丙○○、丁○○有未盡保護教養義務，且情節重大，為
    此請求停止相對人對未成年人丙○○、丁○○之親權，並選定聲
    請人擔任未成年人
    丙○○、丁○○之監護人等語。
二、按父母或監護人對兒童及少年疏於保護、照顧情節嚴重，或
    有第49條、第56條第1項各款行為，或未禁止兒童及少年施
    用毒品、非法施用管制藥品者，兒童及少年或其最近尊親屬
    、直轄市、縣（市）主管機關、兒童及少年福利機構或其他
    利害關係人，得請求法院宣告停止其親權或監護權之全部或
    一部，或得另行聲請選定或改定監護人；對於養父母，並得
    請求法院宣告終止其收養關係，兒童及少年福利與權益保障
    法第71條第1項分別定有明文。次按父母之一方濫用其對於
    子女之權利時，法院得依他方、未成年子女、主管機關、社
    會福利機構或其他利害關係人之請求或依職權，為子女之利
    益，宣告停止其權利之全部或一部，民法第1090條亦有明文
    。又所謂濫用親權之行為，非僅指父母積極的對子女之身體
    為虐待或對子女之財產以危殆之行為而言，即消極的不盡其
    父母之義務，例如不予保護、教養而放任之，或有不當行為
    或態度，或不管理其財產等，均足使親子之共同生活發生破
    綻，皆得認係濫用親權之行為，亦有最高法院著有86年度台
    上字第1391號判決意旨可資參照。又按父母均不能行使、負
    擔對於未成年子女之權利義務或父母死亡而無遺囑指定監護
    人，或遺囑指定之監護人拒絕就職時，依下列順序定其監護
    人：一、與未成年人同居之祖父母。二、與未成年人同居之
    兄姊。三、不與未成年人同居之祖父母，民法第1094條第1
    項定有明文。
三、聲請人主張其為未成年人丙○○、丁○○同母異父之姐，相對人
    則為未成年人丙○○、丁○○之父。於94年11月23日，聲請人之
    母戊○○與相對人離婚，其等約定未成年人丙○○、丁○○之親權
    由相對人任之等情，業據其提出戶籍謄本為證，自堪信為真
    實。聲請人另主張相對人對未成年人丙○○、丁○○未盡保護教
    養義務，情節重大等情，則經未成年人丙○○、丁○○到庭陳述
    核與聲請人主張相符，且相對人經本院合法通知均未到庭陳
    述，亦未以書狀為任何答辯，足認其對未成年人丙○○、丁○○
    擔任親權行使之人與否漠不關心，堪認聲請人此部分主張亦
    為真實。從而，相對人既對未成年人丙○○、丁○○有疏於保護
    、照顧情節嚴重情事，而有兒童及少年福利與權益保障法第
    71條第1項所規定之行為，聲請人為未成年人之親屬，揆諸
    前揭法條規定，其依法聲請宣告停止相對人對未成年人丙○○
    、丁○○之親權，為有理由，應予准許。又聲請人既主張其為
    與未成年人丙○○、丁○○之姐，依前揭法條規定，在未成年人
    之母死亡，父即相對人已經本院停止其對未成年人丙○○、丁○○之親權，均屬不能行使負擔對未成年人丙○○、丁○○之權利
    義務，則聲請人即為未成年人丙○○、丁○○之第二順位法定監
    護人，無須聲請法院選定其為未成年人丙○○、丁○○之監護人
    ，故聲請人聲請本件選定監護人，於法不合，應予駁回。又
    聲請人得備妥適足文件資料，逕至戶政機關辦理未成年人丙○○、丁○○之法定監護人登記，特此敘明。
四、依家事事件法第104 條第3 項，裁定如主文。
中    華    民    國   104    年    10    月    30    日
                  家事法庭法  官  何怡穎
以上正本係照原本作成。
如不服本裁定應於送達後10日內向本院提出抗告狀，並繳納抗告
費新臺幣1,000元。
中    華    民    國   104    年    10    月    30    日
                          書記官  王一芳